【裁判字號】    98,簡上,760
【裁判日期】    981117
【裁判案由】    妨害自由
【裁判全文】
臺灣板橋地方法院刑事判決             98年度簡上字第760號
公  訴  人  臺灣板橋地方法院檢察署檢察官
上  訴  人
即  被  告  丙○○
                      號2樓
上列上訴人因妨害自由案件，不服本院98年度簡字第3373號中華
民國98年5 月11日第一審判決（聲請簡易判決處刑案號：98年度
偵字第6644號），提起上訴，本院管轄之第二審合議庭，自為第
一審判決如下：
    主  文
原判決撤銷。
丙○○無罪。
    理  由
一、聲請簡易判決處刑意旨略以：被告丙○○於民國98年1 月14
    日下午1 時44分許，在臺北縣三重市重陽橋往蘆洲市○○○○○道，因駕駛車牌號碼0965-QU 號自用小客車與由告訴人
    甲○○所駕駛之車牌號碼6805-EY 號自用小客車發生擦撞致
    生交通事故，遂於同日下午4 時30分許，在址設臺北縣三重
    市○○街519 號之臺北縣政府警察局三重分局慈福派出所，
    接受該所員警詢問並製作筆錄，詎被告丙○○因不滿告訴人
    甲○○於員警製作筆錄時之反應，竟基於恐嚇之犯意，以臺
    語向告訴人甲○○恫稱：「不然來釘孤枝」、「你欠扁」等
    加害身體安全之事，以上開言語恐嚇告訴人甲○○，致告訴
    人甲○○心生畏懼而危害於安全。因認被告丙○○涉有刑法
    第305 條恐赫危害安全罪嫌等語。
二、按犯罪事實應依證據認定之，無證據不得認定犯罪事實；不
    能證明被告犯罪或其行為不罰者應諭知無罪之判決，刑事訴
    訟法第154 條第2 項、第301 條第1 項分別定有明文。次按
    按認定不利於被告之事實，須依積極證據，茍積極之證據本
    身存有瑕疵而不足為不利於被告事實之認定，即應為有利於
    被告之認定，更不必有何有利之證據，而此用以證明犯罪事
    實之證據，猶須於通常一般人均不至於有所懷疑，堪予確信
    其已臻真實者，始得據以為有罪之認定，倘其證明尚未達到
    此一程度，而有合理性之懷疑存在，致使無從為有罪之確信
    時，即應為無罪之判決，最高法院82年臺上字第163 號判決
    、76年臺上字第4986號及30年上字第816 號判例意旨復可參
    照。復按刑法第305 條之恐嚇罪，所稱以加害生命、身體、
    自由、名譽、財產之事，恐嚇他人者，係指以使人生畏怖心
    為目的，而通知將加惡害之旨於被害人而言。又恐嚇行為實
    施後，受惡害通知者，必要因該惡害通知心生畏怖，始能成
    立刑法第305 條之恐嚇罪。
三、公訴人認被告涉有上開恐嚇危害安全罪，無非係以被告於警
    詢及偵查中之供述、證人即告訴人於警詢及偵查中證述及臺
    北縣政府警察局三重分局慈福派出所警員乙○○、蘇慶豐出
    具之職務報告書1 份為其主要論據。訊據被告固坦承其有向
    告訴人稱「不然來釘孤枝」、「你欠扁」等語，惟堅詞否認
    有恐嚇犯行，辯稱：其並無恐嚇意思，係告訴人一直在旁邊
    對其嗆聲「說你要怎樣」，被告訴人逼的很生氣等語，經查
    ：
（一）被告駕駛車牌號碼0965-QU 號自用小客車與由告訴人所駕
      駛之車牌號碼6805-EY 號自用小客車於98年1 月14日下午
      1 時44分許在臺北縣三重市重陽橋上汽車道發生車禍，遂
      於同日下午4 時30分許，在址設臺北縣三重市○○街 519
      號之臺北縣政府警察局三重分局慈福派出所，接受該所員
      警詢問並製作筆錄，而在製作筆錄過程中，被告對告訴人
      稱「不然來釘孤枝」、「你欠扁」等語等情，業經被告、
      告訴人分別於警詢及偵查中供述綦詳，並經證人乙○○於
      本院審理時證述明確，亦有警員乙○○、蘇慶豐職務報告
      書可按。
（二）被告於本院審理時供稱：員警幫其做筆錄時，告訴人一直
      在旁邊說是其撞伊，警員勸不要吵，其叫告訴人閉嘴，告
      訴人不閉嘴，其就說「你很欠扁耶」（國語），告訴人說
      「不然你要怎麼樣」，其就說「不然來釘孤枝」（臺語）
      ，告訴人就沒有再回應等語明確；參以告訴人於偵查中證
      述：當時警察在做被告的筆錄，因為被告講的的話與事實
      不一樣，所以伊就再跟警察說真實的情況，被告當場就說
      如果伊再講就「要揍我」，後來被告講的話還是與事實不
      符，伊就繼續跟警察說，被告就用臺語跟伊說「你欠扁」
      、「不然來釘孤枝」等情（偵卷第19頁）以觀，顯見員警
      在為被告製作筆錄時，告訴人就被告向警員所稱有關車禍
      事項當場表示不同意見，遂與被告發生爭執，被告因而心
      生不滿，乃當場說出「你欠扁」、「不然來釘孤枝」等語
      ，則被告之動機應在表達對告訴人在其陳述車禍過程中同
      時表達不同意見言行之不滿，尚難認被告主觀上有以加害
      身體之惡害通知告訴人以使告訴人生畏怖心之意。再者，
      由被告向告訴人以臺語所言「不然來釘孤枝」等語之文義
      ，應指一對一單挑打架，該言語內容雖有挑釁之意，惟尚
      與對告訴人身體直接加害之通知有異，此亦可見，被告當
      時係因對告訴人言行不滿所為之情緒性言語反應，應非基
      於恐嚇之意而為之言論。另外，被告與告訴人既因車禍而
      至派出所製作筆錄，衡情如被告主觀上係為恐嚇告訴人，
      當不至於在代表國家公權力行使之派出所中為之。且證人
      即在場製作筆錄之員警乙○○在本院審理時證稱：「【問
      ：甲○○在派出所時是否比我（指被告）還要兇？】就我
      觀察是很平常，應該是被告比較大聲一點，但是也沒有要
      對甲○○恐嚇使他心生畏懼的程度」等語，亦可見被告對
      告訴人稱「你欠扁」、「不然來釘孤枝」等語之聲調亦非
      足以使人心生畏懼的程度。綜上，尚難認定被告主觀上係
      出於恐嚇之意，而對告訴人稱「不然來釘孤枝」、「你欠
      扁」等語，是被告所辯其並無恐嚇意思等情即為可採。
（三）又告訴人於偵查中供稱：被告就用臺語跟伊說「你欠扁」
      、「不然來釘孤枝」，當時製作筆錄的警察都在場，也都
      有聽到，而且口氣很輕蔑伊會害怕，所以伊才來告，伊怕
      真的被打等情（偵卷第19頁）等情。惟證人乙○○警員在
      本院審理時亦證稱：「【問：我（應指被告）說了這些話
      （應指「你欠扁」、「不然來釘孤枝」）後，甲○○在派
      出所時有無很怕我（指被告）？】甲○○當時沒有回應任
      何話，就很平常的繼續做筆錄，等筆錄全部做完之後，甲○○突然說要對被告做恐嚇的提告」等語明確。則告訴人
      與被告當時均在派出所由員警當場製作筆錄中，如告訴人
      已因被告所稱「你欠扁」、「不然來釘孤枝」之言語心生
      畏懼，為何未當場直接向員警提出請求保護？反而繼續正
      常製作筆錄，而在該車禍筆錄製作完成之後方提出恐嚇告
      訴？再者，告訴人當時身在警察局派出所，亦有員警在場
      ，處於國家公權力立即可予保護中，依常情而言，亦難認
      告訴人會因被告上揭「你欠扁」、「不然來釘孤枝」之言
      語而當場心生畏懼，是告訴人上揭伊會害怕，所以伊才來
      告，伊怕真的被打等情，尚難採信。綜上，亦無法認定告
      訴人已因被告對其稱「你欠扁」、「不然來釘孤枝」之言
      語而心生畏懼。
四、綜上所述，被告對告訴人稱「不然來釘孤枝」、「你欠扁」
    等語，主觀上應非基於使告訴人生畏怖心之目的所為，且亦
    難認告訴人已因被告上揭言語而當場心生畏懼，依上開刑法
    第305 條恐嚇罪之法律意旨，被告所為核與刑法第305 條恐
    嚇危害安全罪之要件不符。此外，復查無積極證據足資證明
    被告有何上開犯行，原審認被告涉犯上揭犯行，顯非有據，
    上訴人即被告上訴為有理由，自應由本院將原判決予以撤銷
    ，另為無罪之諭知。又本院管轄之合議庭既認被告應諭知無
    罪之判決，依刑事訴訟法第452 條、第451 條之1 第4 項第
    3 款規定應以通常訴訟程序審判之，故將本案改依通常訴訟
    程序審理，並自為第一審判決，附此敘明。
據上論斷，應依刑事訴訟法第452 條、第455 條之1 第1 項、第
3項 、第369 條第1 項、第301 條第1 項，判決如主文。
本案經檢察官朱俊銘到庭執行職務。
中    華    民    國    98    年    11    月    17    日
                  刑事第十三庭    審判長法  官  王士珮
                                        法  官  楊明佳
                                        法  官  方鴻愷
以上正本證明與原本無異。
如不服本判決應於收受送達後10日向本院提出上訴書狀，並應敘
述具體理由；其未敘述上訴理由者，應於上訴期間屆滿後20日內
向本院補提理由書（均須按他造當事人之人數附繕本）「切勿逕
送上級法院」。
                                        書記官  陳昭綾
中    華    民    國    98    年    11    月    17    日


司法院資訊處製作；財團法人民間司法改革基金會備份。
